最高法院刑事判決　　　　　　一○○年度台上字第七○一七號
上　訴　人　潘釗興
上列上訴人因偽造文書案件，不服台灣高等法院台中分院中華民
國九十九年十一月九日第二審判決（九十九年度上訴字第六八七
號，起訴案號：台灣彰化地方法院檢察署九十八年度偵字第三八
三五號），提起上訴，本院判決如下：
    主  文
上訴駁回。
    理  由
按刑事訴訟法第三百七十七條規定，上訴於第三審法院，非以判
決違背法令為理由，不得為之。是提起第三審上訴，應以原判決
違背法令為理由，係屬法定要件。如果上訴理由書狀並未依據卷
內訴訟資料，具體指摘原判決不適用何種法則或如何適用不當，
或所指摘原判決違法情事，顯與法律規定得為第三審上訴理由之
違法情形，不相適合時，均應認其上訴為不合法律上之程式，予
以駁回。本件原判決綜合全部卷證資料，認定上訴人潘釗興有如
其事實欄所載之行使偽造公文書犯行，已敘明所憑之證據及其認
定之理由；對於上訴人辯稱未見過告訴人施陳美鳳及莊陳水發，
由其持用門號「0000000000號」行動電話通聯紀錄，
即知其於案發當日不在鹿港云云，為不足採，亦依調查所得證據
予以指駁、說明。因認上訴人犯行明確，而撤銷第一審之科刑判
決，改判依想像競合犯，從一重論處上訴人共同行使偽造公文書
，足以生損害於公眾及他人二罪刑。而犯罪事實之認定、證據之
取捨及證明力之判斷，俱屬事實審法院之職權，苟其取捨判斷不
違背經驗法則與論理法則，即不能指為違法。原判決已敘明依憑
上訴人於警詢時供承查獲偽造之台灣台北地方法院檢察署監管科
公文、台北地方法院收據等係其集團所使用，其負責擔任車手等
供詞，證人即告訴人施陳美鳳、莊陳水發於警詢及偵審之證詞及
指認、佐以卷附相關之指認犯罪嫌疑人紀錄表、偽造之文書、收
據、現場監視器翻拍照片等證據資料，及參酌卷內其他證據調查
之結果，綜合判斷，已敘明其取捨證據及認定事實之心證理由，
所為論斷，乃原審本諸職權之行使，對調查所得之證據而為價值
上之判斷，據以認定上訴人有行使偽造公文書之犯罪事實，並未
違背客觀上之經驗法則與論理法則，不能任意指為違法；原判決
並就上訴人固持用上揭門號之行動電話，惟未必隨時隨身攜帶，
且已為詐騙集團成員得以掌握支配，卷附通聯紀錄不足作為有利
於上訴人之認定等情，於理由內敘明其審酌之依據及理由，所為
論斷符合論理法則且不違背社會經驗之合理判斷，難認有何違背
法令之情形，則警方於民國九十八年一月八日搜索所載台北縣林
口鄉○○路處所時，上訴人有否因遭羈押而未能取回該行動電話
，自亦不足為其有利之認定，原判決未予說明，無違法可言。上
訴意旨，對於原判決究竟如何違背法令，並未依據卷內資料為具
體之指摘，徒執陳詞，而為否認犯罪之事實爭辯，並對原審採證
認事之職權行使，任意爭執，難謂已符合首揭法定上訴要件，其
該部分之上訴不合法律上之程式，應予駁回。上訴人想像競合犯
僭行公務員職權、詐欺取財罪部分，原判決係分別依刑法第一百
五十八條第一項、第三百三十九條第一項論處，核屬刑事訴訟法
第三百七十六條第一款、第四款之案件，上揭行使偽造公文書部
分之上訴既不合法，自無從就該想像競合之輕罪併為實體上審理
，依刑事訴訟法第三百七十六條規定，此部分既經第二審判決，
自不得上訴於第三審法院，上訴人猶提起上訴，顯非適法，應併
予駁回。
據上論結，應依刑事訴訟法第三百九十五條前段，判決如主文。
中    華    民    國  一○○  年   十二   月   十五   日
                      最高法院刑事第七庭
                          審判長法官  石  木  欽  
                                法官  洪  佳  濱  
                                法官  段  景  榕  
                                法官  周  煙  平  
                                法官  洪  兆  隆  
本件正本證明與原本無異
                                      書  記  官  
中    華    民    國  一○○  年   十二   月  二十一  日
                                                      Q